【裁判字號】    97,消債更,92
【裁判日期】    970612
【裁判案由】    更生事件
【裁判全文】
臺灣新竹地方法院民事裁定            97年度消債更字第92號
聲  請  人  甲○○
代  理  人  徐豐益律師
上列當事人因消費者債務清理事件聲請更生與保全處分，本院裁
定如下：
    主  文
聲請駁回。
聲請費用由聲請人負擔。
    理  由
一、按債務人對於金融機構因消費借貸、自用住宅借款、信用卡
    或現金卡契約而負債務，在聲請更生或清算前，應提出債權
    人清冊，以書面向最大債權金融機構請求協商債務清償方案
    並表明共同協商之意旨，消費者債務清理條例第一百五十一
    條第一項定有明文。又聲請更生或清算不合程式或不備其他
    要件者，法院應以裁定駁回之，但其情形可以補正者，法院
    應定期間先命補正，復為同條例第八條所明定。
二、查本件債務人向本院聲請更生，雖主張其有不能清償債務情
    事，前已提出債權人清冊，以書面向最大債權金融機構請求
    共同協商債務清償方案，惟債權人萬泰商業銀行（聲請狀誤
    載為華南商業銀行）於債務人請求協商前已聲請法院開始強
    制執行程序，嗣經債務人函請債權人萬泰商業銀行於七日內
    表明是否同意延緩執行，然迄未獲債權人萬泰商業銀行答覆
    ，依消費者債務清理條例施行細則第四十四條規定，應視為
    協商不成立云云。惟查：
（一）債務人對於金融機構因消費借貸、自用住宅借款、信用卡
      或現金卡契約而負債務，雖於九十七年五月七日（難文發
      文日期誤載為九十六年五月七日）提出債權人清冊函請最
      大債權金融機構債權人聯邦商業銀行協商債務清償方案，
      惟因未提出書面即前置協商申請書及其他相關文件，乃經
      債權人聯邦商業銀行於九十七年五月十二日通知債務人於
      七日內補正前置協商申請書及其他相關文件，然債務人仍
      未補正，遂經債權人聯邦商業銀行於九十七年五月十九日
      通知債務人因申請文件不符規定，視為前置協商自始未開
      始，而予以退件，並告知債務人得於備齊文件或排除不符
      法定申請資格後，再重新提出申請，有債務人提出之函文
      、債權人聯邦商業銀行九十七年五月十九日前置協商退件
      通知函影本在卷可參，並據本院依職權通知債權人聯邦商
      業銀行提出前置協商補件紀錄表、九十七年五月十二日前
      置協商補件通知函、九十七年五月十九日前置協商退件通
      知函影本附卷足稽。據此，債務人經債權人聯邦商業銀行
      通知應補正前置協商申請書書面及其他相關文件，而上開
      文件債務人並非無法提出，然債務人並未補正，嗣經債權
      人聯邦商業銀行通知債務人視為前置協商自始未開始，予
      以退件，而債務人亦未有任何異議，且未再表明提出書面
      請求債權人聯邦商業銀行協商債務清償方案，自難認其有
      請求協商之真意，應認債務人尚未依消費者債務清理條例
      第一百五十一條第一項之規定先行債務協商。
（二）第查，本件債務人之代理人徐豐益律師雖另於九十七年五
      月七日函請債權人萬泰商業銀行於七日內表明是否同意就
      臺灣雲林地方法院九十七年度執武字第八０八一號對債務
      人民事強制執行事件延緩執行，該函並於同年月九日送達
      債權人萬泰商業銀行，有債務人提出之大福德國際法律事
      務所徐豐益律師函暨回執影本可稽。然觀諸該函文雖載明
      副本收受者為債務人，惟主旨係載：「請貴金融機構於文
      到七日內表明是否同意就臺灣雲林地方法院九十七年度執
      武字第八０八一號對甲○○民事強制執行事件延緩執行，
      請查照惠覆」；說明則載：「一、依消費者債務清理條例
      施行細則第四十四條規定辦理。二、按債務人依本條例第
      一百五十一條第一項規定請求協商債務清償方案後，任一
      債權金融機構於協商期間內對其財產聲請強制執行者，視
      為協商不成立。債權金融機構於債務人請求協商前已聲請
      法院開始強制執行程序，而不同意（漏載延緩執行）者，
      亦同，消費者債務清理條例施行細則第四十四條訂有明文
      。查貴金融機構前述強制執行程序與上述細則規定鄉符。
      三、請貴金融機構於首開期間表明是否同意延緩上述強制
      執行事件之執行，以利債務清理。」，故綜觀上開律師函
      全文意旨，可認：
    (一)就外觀形式觀察，上開律師函僅係發文者即徐豐益律師以
      自己之名義通知債權人萬泰商業銀行表明是否同意就臺灣
      雲林地方法院九十七年度執武字第八０八一號對債務人民
      事強制執行事件延緩執行，而無任何徐豐益律師係受債務
      人委任或授權代理債務人發文之意旨，已難認係債務人之
      通知或請求債權人萬泰商業銀行表明是否同意就臺灣雲林
      地方法院九十七年度執武字第八０八一號對債務人民事強
      制執行事件延緩執行，自不生債務人對債權人萬泰商業銀
      行為通知或請求之效力。
    (二)上開律師函固載明係依消費者債務清理條例施行細則第四
      十四條之規定函請債權人萬泰商業銀行表明是否同意就臺
      灣雲林地方法院九十七年度執武字第八０八一號對債務人
      民事強制執行事件延緩執行，然觀諸該施行細則第四十四
      條之規定，乃以債務人已依消費者債務清理條例第一百五
      十一條第一項規定請求協商債務清償方案後為前提要件，
      故債務人於依消費者債務清理條例第一百五十一條第一項
      規定請求協商債務清償方案後，倘有債權金融機構於債務
      人請求協商前已聲請法院開始強制執行程序，而請求該金
      融機構延緩執行時，自應同時將債務人已依消費者債務清
      理條例第一百五十一條第一項規定請求最大債權金融機構
      （包括該最大債權金融機構名稱）協商債務清償方案內容
      告知該金融機構，俾該金融機構得以查證、評估是否同意
      延緩強制執行程序，然觀諸債務人提出之律師函，乃全無
      隻字片語提及債務人是否已依消費者債務清理條例第一百
      五十一條第一項規定請求最大債權金融機構協商債務清償
      方案，更無庸論及未提及係請求何最大債權金融機構協商
      債務清償方案，顯然不無刻意規避之嫌，應與上開消費者
      債務清理條例施行細則第四十四條規定之立法意旨有違。
    (三)況依債務人提出之證十即本院九十七年度執字第八０八一
      號強制執行事件執行函，債權人萬泰商業銀行對債務人聲
      請之強制執行事件乃係本院九十七年度執字第八０八一號
      強制執行事件，上開律師函乃函請債權人萬泰商業銀行表
      明是否同意就「臺灣雲林地方法院」九十七年度執武字第
      八０八一號對債務人民事強制執行事件延緩執行，亦顯然
      有誤。
    (四)此外，債務人函請債權人聯邦商業銀行協商債務清償方案
      後，已因債務人未補正前置協商申請書書面及其他相關文
      件，業經債權人聯邦商業銀行通知債務人視為前置協商自
      始未開始，予以退件，顯難認債務人有請求協商之真意，
      而應認債務人尚未依消費者債務清理條例第一百五十一條
      第一項之規定先行債務協商。從而，縱不論上開律師函有
      無發生通知或請求債權人萬泰商業銀行同意延緩已開始強
      制執行之效力，均無從認有「視為協商不成立」可言。
三、綜上，本件既應認聲請人即債務人尚未依消費者債務清理條
    例第一百五十一條第一項之規定先行債務協商，亦不生債務
    人通知或請求債權人萬泰商業銀行同意延緩已開始強制執行
    之效力，而無從認已生「視為協商不成立」之效力，且上開
    欠缺又屬無從補正，揆諸首揭說明，自應以裁定駁回聲請人
    更生之聲請。
四、又本件更生之聲請既經駁回，聲請人保全處分之聲請即失所
    附麗，應併予駁回。
中    華    民    國  九十七  年    六    月    十二  日
                              臺灣新竹地方法院民事第二庭
                                  法  官  汪銘欽
上為正本係照原本作成。
如不服本裁定，應於裁定送達後十日內，以書狀向本院提出抗告
，並繳納抗告費新臺幣一千元
中    華    民    國  九十七  年    六    月    十二  日
                                  書記官  林淑瑜


司法院資訊處製作；財團法人民間司法改革基金會備份。
